【裁判字號】    95,台抗,32
【裁判日期】    950113
【裁判案由】    誣告聲請再審
【裁判全文】
最高法院刑事裁定                九十五年度台抗字第三二號
    抗  告  人  丙○○
                        6號
上列抗告人因丁○○等誣告案件，不服台灣高等法院花蓮分院中
華民國九十三年十二月六日駁回其聲請再審之更審裁定（九十三
年度聲再更(一)字第一號），提起抗告，本院裁定如下：
    主  文
原裁定撤銷，應由台灣高等法院花蓮分院更為裁定。
    理  由
按非因過失，遲誤抗告之期間者，始有聲請回復原狀之可言；又
聲請回復原狀時，對於非因過失遲誤期間之原因及其消滅之時期
，應於書狀內釋明，此觀諸刑事訴訟法第六十七條第一項、第六
十八條第二項規定自明；又送達於應受送達人之住居所、事務所
或營業所，不獲會晤應受送達人，亦無受領文書之同居人或受僱
人時，得將文書寄存送達地之自治或警察機關，並作送達通知書
，黏貼於應受送達人住居所、事務所或營業所門首，以為送達；
又寄存送達，自寄存之日起，經十日發生效力，為民事訴訟法第
一百三十八條第一、二項所明定，此項規定，依刑事訴訟法第六
十二條規定，於刑事訴訟準用之。故當送達人依此方式為送達裁
定書正本時，經十日即已生送達之效力，抗告期間，亦自該送達
日之翌日起算，至於應受送達人實際有無至警察機關領取裁定，
及至警察機關領得裁定之時日為何，並非所問。本件抗告人丙○
○遲誤抗告期間，原審法院雖以「本案裁定對於自訴人是否送達
，經函派出所警員均無證據證明自訴人已經領取裁定書，則自訴
人遲誤抗告期間，應認為非因自訴人之過失，自應准予回復原狀
」（見原審更審卷末頁）。然依卷附原審法院送達證書所載，原
審之裁定正本按抗告人之住所送達時，因未獲會晤抗告人本人，
亦無受領文書之同居人或受僱人，送達人乃依上開規定，於民國
九十三年十二月十三日，將應送達之文書（裁定正本）寄存送達
地之警察機關花蓮縣警察局花蓮分局美崙派出所，並作送達通知
書，黏貼於抗告人住居所門首，以為送達，有送達證書一紙附於
原審卷可稽（見同上卷第十九頁）。揆諸前揭說明，送達人之送
達似於同年月二十三日即生效？能否因抗告人未至警察機關領取
裁定即謂非因抗告人之過失，遲誤抗告期間，而准許回復原狀？
原審未詳加研求，遽准聲請回復原狀，即有未合。且按聲請再審
限對於確定判決為之，對於裁定不得聲請再審。又聲請再審應以
再審書狀，敘述理由，並附具原判決之繕本及證據，提出於管轄
法院為之，刑事訴訟法第四百二十九條定有明文。本件被告乙○
部分，抗告人既係對原裁定聲請再審，其聲請顯不符再審之程序
，應以裁定駁回之，始為合法。乃原審以無再審理由駁回，於法
有違。又抗告人係針對原審法院九十二年度上訴字第九七號判決
聲請再審，該案除被告乙○經裁定駁回外，被告甲○○、丁○○
均經判決無罪確定在案。抗告人聲請再審狀以確定判決有刑事訴
訟法第四百二十條（第二項、第五項）之情形為由聲請再審，惟
又以有同法第四百二十二條（第二項）情形為依據聲請再審，其
以不能併存條文聲請再審，復未詳列究屬其中何款（見原審聲再
卷第二頁），原審未先予闡明抗告人真意，遽以抗告人聲請再審
並無同法第四百二十條第一項第六款所謂有罪之判決發見確實之
新證據，認其聲請無理由，亦有未合。抗告意旨雖未執此指摘，
惟為本院得依職權調查之事項，仍應認為其抗告有理由。爰將原
裁定撤銷，由原法院更為適當之裁定。
據上論結，應依刑事訴訟法第四百十三條前段，裁定如主文。
中    華    民    國  九十五  年    一    月   十三   日
                      最高法院刑事第十庭
                          審判長法官  洪  清  江
                                法官  石  木  欽
                                法官  李  伯  道
                                法官  林  勤  純
                                法官  陳  晴  教
      本件正本證明與原本無異
                                      書  記  官
中    華    民    國  九十五  年    一    月   二十   日
                                                      Ｔ


司法院資訊處製作；財團法人民間司法改革基金會備份。
